臺灣屏東地方法院刑事判決
                              111年度簡上字第96號
上  訴  人   臺灣屏東地方檢察署檢察官
被      告   郭禹宏  


上列上訴人因被告詐欺案件，不服本院111年度簡字第45號中華
民國111年6月29日刑事簡易判決（110年度偵字第8257號，併辦
案號：111年度偵字第9440號），提起上訴，本院判決如下：
    主  文
原判決撤銷。
戊○○幫助犯詐欺取財罪，處有期徒刑叁月，如易科罰金，以新臺
幣壹仟元折算壹日。未扣案之犯罪所得新臺幣陸佰元，沒收，於
全部或一部不能沒收時，追徵之。
    事  實
一、戊○○得預見提供自己名下行動電話門號予陌生人士使用，常
    與財產犯罪密切相關，可能遭他人所屬詐騙集團作為遂行詐
    欺得利、詐欺取財等犯罪之用，竟仍基於縱使他人持其名下
    行動電話門號作為詐欺得利、詐欺取財等犯罪工具，亦不違
    反其本意之幫助詐欺取財之不確定故意，依真實姓名年籍不
    詳之人（無證據證明為未滿18歲之人）之指示，於民國109
    年12月22日某時，在高雄市○○區○○○路000號、246號之「台
    灣大哥大高雄市苓雅區高雄三多二直營服務中心」內，以每
    個行動電話門號新臺幣（下同）300元之代價，將其名下行
    動電話門號0000000000號及0000000000號之預付卡各1張當
    面交付予該真實姓名年籍不詳之人收受，並取得現金各300
    元，共計600元之報酬。嗣該真實姓名年籍不詳之人及所屬
    詐騙集團成員（無證據證明為3人以上）取得其所交付之上
    開行動電話門號預付卡後，共同意圖為自己不法之所有，基
    於詐欺得利、詐欺取財之犯意聯絡，先由通訊軟體LINE暱稱
    「周霖宏」之本案詐騙集團成員於110年5月20日10時44分許
    ，在不詳地點，以通訊軟體LINE聯繫不知情之黃展偉，佯裝
    為貸款公司人員，訛稱申辦貸款須提供國民身分證及全民健
    康保險卡之正、反面照片云云，以此方式詐騙黃展偉，致黃
    展偉因而陷於錯誤，依指示將其國民身分證及全民健康保險
    卡之正、反面照片以通訊軟體LINE提供予「周霖宏」，「周
    霖宏」復於110年5月27日某時，在不詳地點，以電腦連結網
    際網路，以戊○○名下上述2個行動電話門號及黃展偉之國民
    身分證之正、反面照片申辦如附表所示之樂天國際商業銀行
    網路銀行帳戶，再由詐騙集團成員分別於如附表所示之時間
    ，以如附表所示之方式詐欺如附表所示之被害人，致該等被
    害人陷於錯誤，因而於如附表所示之時間，將如附表所示之
    金額匯至上開樂天網路銀行帳戶，旋遭提領一空。
二、案經丁○○訴由臺中市政府警察局第六分局報告臺灣屏東地方
    檢察署檢察官，以及乙○○、甲○○、丙○○訴由臺南市政府警察
    局第二分局報告臺灣臺南地方檢察署陳請臺灣高等檢察署檢
    察長令轉臺灣屏東地方檢察署檢察官偵查後聲請簡易判決處
    刑及移送併辦。
    理  由
一、前開事實業據被告坦認不諱，並有上開門號之通聯調閱查詢
    單、台灣大哥大股份有限公司函覆上開門號之基本資料查詢
    結果及預付卡申請書、行動電話門號之基本資料查詢結果及
    預付卡申請書各1份在卷可參，且與附表所示之被害人於警
    詢中之指述相符，復有上開帳戶之帳戶個資檢視資料、開戶
    申請資料、歷史交易明細及附表所示被害人丁○○與「國泰榮
    客服」之通訊軟體LINE對話紀錄、台新國際商業銀行110年6
    月7日國內匯款申請書（兼取款憑條）、臺北市政府警察局
    中山分局大直派出所刑案紀錄表、受理詐騙帳戶通報警示簡
    便格式表、內政部警政署反詐騙諮詢專線紀錄表各1份；被
    害人乙○○、甲○○、丙○○所提供之自動櫃員機交易明細影本、
    轉帳交易結果通知畫面擷圖影本在卷可憑，可見被告之自白
    與事實相符，本件事證明確，被告犯行堪以認定。
二、本件被告基於幫助之犯意，提供上開行動電話門號予他人供
    詐欺犯罪使用，係參與構成要件以外之行為，且在無證據證
    明被告與詐欺集團成員就詐取款項依比例朋分報酬，或其他
    以正犯而非以幫助犯之犯意參與犯罪之情形下，應認其所為
    係幫助犯而非正犯行為。是核被告所為，係犯刑法第30條第
    1項前段、第339條第1項之幫助詐欺取財罪。
三、被告以一次提供2個門號卡之行為同時幫助正犯詐騙多名被
    害人，為想像競合犯，附表編號2-4所示之被害人雖未經檢
    察官起訴，然既經檢察官聲請併辦，且該部分犯行與已起訴
    部分具有前述想像競合犯之裁判上一罪關係，應為起訴效力
    所及，自應由本院併與審判。
四、被告為幫助犯，並非實際詐騙被害人等且獲取詐欺所得之人
    ，惡性顯較正犯為輕，爰依刑法第30條第2項規定，按正犯
    之刑減輕之。
五、上訴論斷之理由：
（一）原審以被告上開犯行事證明確，予以論罪科刑，固非無見
      。惟被告除幫助正犯詐騙原審判決所認定之被害人丁○○外
      ，尚有如本判決附表編號2-4所載之被害人，被告對此也
      供承不諱，是本件檢察官上訴主張原審所認定之犯罪事實
      有誤，且量刑過輕等節為有理由，原判決應予撤銷。
（二）爰審酌被告係成年且智識成熟之人，理應知悉國內現今詐
      騙案件盛行，竟仍率爾提供其行動電話門號予他人使用，
      而幫助他人向告訴人詐欺取財，致告訴人受有附表總計高
      達一百餘萬元之損失，並使國家追訴犯罪困難，助長詐欺
      犯罪之猖獗；惟念其犯後坦承犯行，態度尚可，兼衡其前
      科紀錄（見卷附臺灣高等法院被告前案紀錄表）及其犯罪
      之動機、目的、手段、情節、智識程度、家庭經濟狀況等
      一切情狀，量處如主文所示之刑，並諭知易科罰金之折算
      標準。
六、沒收
（一）按犯罪所得，屬於犯罪行為人者，沒收之；前2項之沒收
      ，於全部或一部不能沒收或不宜執行沒收時，追徵其價額
      ，刑法第38條之1第1項前段、第3項分別定有明文。
（二）被告提供上開門號卡共獲得報酬600元，業據其當庭供承
      明確，該犯罪所得並未扣案，應予宣告沒收，並於全部或
      一部不能沒收時，追徵之。
據上論斷，應依刑事訴訟法第455 條之1 第1 項、第3 項、第36
9 條第1 項前段、第364 條、第299 條第1 項前段，判決如主文
。　　
本案經檢察官江怡萱偵查後起訴，檢察官黃莉紜到庭執行職務。
中　　華　　民　　國　　111 　年　　10　　月　　14　　日
          刑事第三庭  審判長  法  官  莊鎮遠
                              法  官  曾思薇
                              法  官  吳昭億
以上正本證明與原本無異。
不得上訴。
中　　華　　民　　國　　111 　年　　10　　月　　17　　日
                              書記官  薛慧茹
附錄本判決論罪科刑法條：
刑法第339 條第1 項：
意圖為自己或第三人不法之所有，以詐術使人將本人或第三人之
物交付者，處5 年以下有期徒刑、拘役或科或併科50萬元以下罰
金。
附表：
編號 被害人/告訴人 詐騙方式 匯款時間 遭詐騙金額（新臺幣） 證據及出處 1 告訴人 丁○○ 真實姓名年籍不詳、通訊軟體LINE暱稱「國泰榮客服」之詐騙集團成員，於110年5月15日9時54分許，在不詳地點，以通訊軟體LINE聯繫丁○○，佯裝為網路投資平台客服人員，訛稱透過網路投資平台投資獲利云云，以此方式詐騙丁○○，致丁○○因而陷於錯誤，爰依指示匯款。 110年6月7日某時 24萬元 1.台新國際商業銀行110年6月7日國內匯款申請書（兼取款憑條）及存摺封面影本 2.告訴人丁○○與「國泰榮客服」之通訊軟體LINE對話紀錄截圖 3.證人白明凡與該詐騙集團成員「周霖宏」之通訊軟體LINE對話紀錄截圖 4.樂天國際商業銀行000-00000000000000號帳戶開戶申請資料及歷史交易明細 5.行動電話門號0000000000號之通聯調閱查詢單 （110偵8257卷第22-31、34頁） 2 告訴人 乙○○ 本案詐騙集團自民國110年4月11日某時起，陸續以交友軟體派愛族暱稱「陳可欣」聯絡乙○○，訛稱投資「高領資本網站」網路基金可獲利云云，致乙○○因陷於錯誤而依指示匯款。 110年5月27日13時21分許 60萬元 1.行動電話門號0000000000號之通聯調閱查詢單 2.樂天國際商業銀行000-00000000000000號網路銀行帳戶之帳戶個資檢視資料、開戶申請資料及歷史交易明細 3.證人黃展偉與該詐騙集團成員「周霖宏」之LINE對話紀錄截圖 4.台灣大哥大股份有限公司111年4月13日法大字第111044383號函暨其所附行動電話門號0000000000號之基本資料查詢結果及預付卡申請書 （警卷第51、57-73頁；111偵206卷第25-27頁） 3 告訴人 甲○○ 本案詐騙集團於110年4月14日某時起，陸續以通訊軟體LINE暱稱「大姑涼」聯絡甲○○，訛稱從事「高額資本投資」可獲利云云，致甲○○因陷於錯誤而依指示匯款。 110年5月29日某時 30萬元     110年5月30日某時 30萬元     110年5月31日某時 21萬元  4 告訴人 丙○○ 本案詐騙集團於110年4月14日某時起，陸續以交友軟體派愛族暱稱「慧...思佳」聯絡丙○○，訛稱操作投資網站可獲利云云，致丙○○因陷於錯誤而依指示匯款。 110年6月4日21時49分許 4萬元     110年6月7日15時15分許 10萬元     110年6月7日15時16分許 10萬元